【裁判字號】    95,易,621
【裁判日期】    950822
【裁判案由】    竊盜
【裁判全文】
臺灣臺中地方法院刑事判決               95年度易字第621號
公  訴  人  臺灣臺中地方法院檢察署檢察官
被      告  甲○○
上列被告因竊盜案件，經檢察官提起公訴（九十四年度偵字第一
四六０四號），本院判決如下：
    主    文
甲○○竊盜，處有期徒刑伍月，如易科罰金，以佰元折算壹日
。
    犯罪事實
一、甲○○意圖為自己不法之所有，於民國九十四年一月十日二
    十二時許（起訴書誤載為九十三年十月九日二十一時許），
    在臺中縣沙鹿鎮○○路之「女人花ＫＴＶ」包廂內，趁與丙○○同桌飲酒，丙○○起身上廁所之機會，竊取丙○○所有
    置於桌上之行動電話（廠牌：MOTOROLA、序號：00000
    000000000號）一支，嗣將該行動電話以新臺幣（
    下同）四千三百元之代價售與不知情之乙○○。
二、案經臺中縣警察局清水分局報請臺灣臺中地方法院檢察署檢
    察官偵查起訴。
    理    由
一、訊據被告甲○○固坦承於九十四年一月十日晚上，曾與證人
    丙○○等人在臺中縣沙鹿鎮○○路之「女人花ＫＴＶ」包廂
    內同桌喝酒，嗣曾持有證人丙○○遭竊前開MOTOROLA牌行動
    電話手機，且將該手機出售予證人乙○○之事實，惟矢口否
    認有何竊盜之情事，辯稱：伊在梧棲鎮萬興宮抬神轎，丙○○可能是廟裡面的委員，常在廟裡出入，因此伊與丙○○認
    識很多年，也常一起喝酒，丙○○只要有喝酒就會打電話找
    伊，那天丙○○可能喝醉，所以是伊陪丙○○去上洗手間，
    後來那天伊先離開，尚未到家，丙○○已經在伊家門口等待
    ，丙○○問伊有無拿他的手機，伊說沒有，伊還讓丙○○搜
    身，並沒有搜到；該手機是伊跟一個叫「阿輝」的人買的，
    應該是九十三年十一月間的事，當時是「阿輝」打電話給伊
    ，約在大雅鄉橫山的一個石觀音廟交易，伊以三千五百元跟
    「阿輝」買的，伊與「阿輝」是透過一個朋友介紹、喝酒認
    識的，伊不知道「阿輝」的真實姓名，只知道他姓雷，外號
    叫「雨多田」，伊沒有「阿輝」的手機號碼，伊向「阿輝」
    買手機已經十幾次，都是買來賣給散戶，「阿輝」有在辦理
    辦門號領現金的事情，所以他有很多手機；後來伊於九十四
    年過年前後，在梧棲鎮大庄童綜合醫院那邊的一個「阿美檳
    榔攤」，將該手機出售給乙○○云云。
二、惟查：
（一）證人丙○○於本院審理時結證稱：一年多以前伊跟一個認
      識十幾年的男性朋友陳福榮在沙鹿的「女人花ＫＴＶ」喝
      酒，還有一、二個小姐，到了晚上十點左右，伊已經喝了
      六、七分醉，被告跟另外一個他的朋友一起來找伊，伊有
      一個習慣，唱歌時會把手機設定成震動，放在牆角的桌上
      ，如果有來電，訊號會亮，手機放置的位置，在場的人都
      看得到，後來伊去廁所後，沒有直接進ＫＴＶ，先在外面
      的沙發上躺了一下，當時被告拿了一張票要來跟伊換現金
      ，說要給伊扣利息，伊想說跟被告不是很熟，就說沒有錢
      ，所以沒有跟他換，後來伊進去ＫＴＶ之後，就發現手機
      不見了，伊當場問老闆娘，她說裡面的小姐絕對不會拿客
      人的東西，伊當場有問被告，被告說沒有拿，伊沒有問陳
      福榮以及被告的朋友，因伊跟被告的朋友不熟，伊認為陳
      福榮絕對不會拿伊的手機，因為伊二人常在一起，不是到
      他家就是到伊家；手機不見後，伊有先回到住處，後來酒
      退了一點後，伊再去找ＫＴＶ老闆娘，店門已經關起來，
      大約晚上十一點多，伊又去被告的住處找被告，被告住處
      也離ＫＴＶ不遠，被告說沒有拿伊的手機，伊就回家，隔
      天早上伊有打電話去清水分局報案；伊當時使用本案手機
      之門號為0000000000號，手機遺失隔天，伊也
      有打電話去臺灣大哥大辦理停話，停話後伊有試撥，後來
      就打不通，後來伊有再去領新的ＳＩＭ卡，伊把新卡用在
      隔天就去買的諾基亞手機上，0000000000門號
      伊目前還在使用，手機真正遺失的時間伊忘了，只記得當
      天是九日或十日，且遺失後隔天就去辦理停話，請領新的
      晶片卡；隔了幾個月後，刑事組的警員打電話給伊說手機
      找到，通知伊去領，去警局時，警察說有一個人拿伊的手
      機出來打一通電話，他們就鎖定目標而查獲被告等語（見
      本院卷第二九至三五頁）。證人丙○○證述其遺失手機當
      晚，係與友人在前開「女人花ＫＴＶ」喝酒，約晚上十點
      多，被告曾偕同一位朋友至該ＫＴＶ找證人丙○○，嗣證
      人丙○○上完廁所到ＫＴＶ外沙發上休息後，再回到ＫＴ
      Ｖ內時，即不見該手機。參酌本案扣案證人丙○○所有之
      MOTOROLA牌手機序號為00000000000000號
      ，有該手機螢幕所顯示之號碼附卷可稽（見警卷第十六頁
      ），而證人丙○○所使用之門號0000000000號
      及該手機（序號00000000000000號）於九
      十四年一月十日早上至同日中午，仍有多次通話使用之紀
      錄，有通聯調閱查詢單附卷可憑（見警卷第十七、十八頁
      ）；且本院向台灣大哥大股份有限公司函查證人丙○○所
      有前開門號辦理遺失補發之時間，該公司函覆：丙○○所
      使用之門號0000000000號曾於九十四年一月十
      一日申請ＳＩＭ卡掛失，並於同日申請補發等語，有該公
      司函文一份在卷可憑（見本院第四四、五二頁），是證人
      丙○○遺失該手機之時間應在九十四年一月十日晚上十點
      多，起訴書記載九十三年十月九日晚上九點多，應係誤載
      。
（二）證人乙○○於本院審理時結證稱：伊與被告是一起作烤漆
      浪板認識的，認識一年多，約在九十四年二月間農曆過年
      後的那段時間，伊在梧棲鎮○○路「阿美檳榔攤」以四千
      三百元之價格向被告買本案之手機（提示警卷第十六頁本
      案手機照片二張），因為伊的手機壞掉，伊的小孩要手機
      ，所以才會跟被告買手機，伊不知道那是多久的手機、市
      價多少，伊想方便，有一支手機可以使用就好，伊有問被
      告手機是何人的，被告說手機是他的，但沒有說是從哪裡
      來的，伊也沒有問被告為何要賣手機；當時被告有拿手機
      出來給伊看，手機有開機在使用中，伊當場給被告錢後，
      被告就把手機交給伊，被告有把晶片卡拿起來，被告賣伊
      的手機是空機，裡面沒有晶片卡，只是單純的賣給伊一支
      手機，有電池，但沒有充電器，也沒有其他配件、保證書
      等語（見本院卷第二五至二八頁），證述曾於九十四年二
      月間農曆過年後的那段時間，在臺中縣梧棲鎮○○路「阿
      美檳榔攤」以四千三百元之價格向被告買本案證人丙○○
      遺失之手機，核與在場證人洪進發於警詢時證述之情節（
      見警卷第十二、十三頁）相符，並為被告所不爭執，足見
      證人丙○○於九十四年一月十日晚上遺失之前開MOTOROLA
      牌手機，嗣後確由被告持有，並出售予證人乙○○。
（三）被告雖以前開情詞置辯，惟0000000000門號行
      動電話係由被告所申請，於案發時仍在使用中，此據被告
      於本院審理時供明在卷（見本院卷第三六頁），並有行動
      電話個人資料查詢表在卷可稽（見警卷第十九頁）。另０
      四─0000000號市內電話係裝設於臺中縣沙鹿鎮○○街九號被告住處由被告等人使用，亦有警詢筆錄在卷可
      稽（見警卷第一頁）。而前開０四─00000000號
      市內電話於九十四年一月十一日二十一時二十三分、同日
      二十四時二十四日分先後撥打被告申請使用之前開000
      0000000門號行動電話，當時該行動電話門號ＳＩ
      Ｍ卡係裝設於本案證人丙○○遺失之MOTOROLA牌手機（序
      號00000000000000號），有通聯調閱查詢
      單附卷可憑（見警卷第二十頁），足見被告於九十四年一
      月十一日已持有本案證人丙○○遺失之手機無訛。準此，
      本案證人丙○○於九十四年一月十日晚上與被告等人於前
      開ＫＴＶ飲酒後遺失該手機，被告於翌日即持有該手機，
      嗣並出售於證人乙○○，其時點未免過於巧合。況被告辯
      稱：該手機約於九十三年十一月間，在大雅鄉橫山的石觀
      音廟向「阿輝」購買云云，惟當時證人丙○○尚未遺失該
      手機。被告又辯稱：伊向「阿輝」購買手機已經十幾次，
      都是買來賣云云，果爾，兩人長期合作，理應彼此熟識，
      豈有不知「阿輝」之真實姓名，甚至無聯絡電話之理？且
      「阿輝」之手機來源果如被告所辯：係「阿輝」有在辦理
      辦門號領現金的事情，所以有很多手機云云，又豈有出售
      之手機無充電器、配件及保證書之理？
（四）綜上所述，被告所辯均屬卸責飾詞，不足採信，本件事證
      明確，被告犯行堪以認定。另本院向摩托羅拉電子股份有
      限公司函查結果：該公司之手機序號前十四碼，在出廠時
      已內建於手機，不會因消費者使用不同的門號而有所更動
      ，但第十五碼則會隨機變動等情，有該公司函文一份在卷
      可憑（見本院卷第四八頁），是本案證人丙○○所有之手
      機序號應為00000000000000號，併予敘明
      。
三、被告行為後，刑法業於九十四年一月七日修正，同年二月二
    日公布，於九十五年七月一日施行。按行為後法律有變更者
    ，適用行為時之法律，但行為後之法律有利於行為人者，適
    用最有利於行為人之法律，修正後即現行刑法第二條第一項
    定有明文，又按比較新舊法，應就罪刑有關之共犯、未遂犯
    、想像競合犯、牽連犯、連續犯、結合犯，以及累犯加重、
    自首減輕暨其他法定加減原因（如身分加減）與加減例等一
    切情形，綜其全部罪刑之結果而為比較，此有最高法院九十
    五年五月二十三日第八次刑庭會議決議第一、(四)則可資參照
    ：
（一）刑法刑法第三百二十條第一項之竊盜罪，其罰金部分之法
      定刑原為得科銀元五百元以下罰金，依罰金罰鍰提高標準
      條例第一項前段之規定提高為十倍，提高結果其罰金最高
      額為得科銀元五千元即新臺幣一萬五千元。而刑法施行法
      第一條之一於九十五年六月十四日增訂公布，明定：「中
      華民國九十四年一月七日刑法修正施行後（按指九十五年
      七月一日），刑法分則編所定罰金之貨幣單位為新臺幣。
      九十四年一月七日刑法修正時，刑法分則編未修正之條文
      定有罰金刑者，自九十四年一月七日刑法修正施行後，就
      其所定數額提高為三十倍。但七十二年六月二十六日到九
      十四年一月七日新增或修正之條文，就其所定數額提高為
      三倍。」。刑法第三百二十條第一項係於二十四年一月一
      日修正公布增訂，並自同年七月一日施行，且迄今未曾修
      正，故如適用裁判時法，應依前開刑法施行法第一條之一
      第二項前段之規定就其所定數額提高三十倍，經提高結果
      ，刑法第三百二十條第一項竊盜罪所得科處之罰金刑最高
      額為新臺幣一萬五千元，與修正前規定之數額並無不同，
      依刑法第二條第一項前段之規定，應適用前開修正前之規
      定。
（二）修正後刑法第三十三條第五款規定「罰金：新臺幣一千元
      以上，以百元計算之」，與修正前刑法第三十三條第五款
      規定「罰金：一元以上」不同，依修正前該條款之規定，
      刑法第三百二十條第一項竊盜罪所得科處之罰金刑最低為
      銀元一元即新臺幣三元，惟依修正後之規定，該條所得科
      處之罰金刑最低為新臺幣一千元，經比較新舊法結果，以
      舊法較有利於被告，故依刑法第二條第一項前段規定，刑
      法第三百二十條第一項竊盜罪法定罰金刑最低額部分，亦
      應適用行為時之法律即修正前刑法第三十三條第五款規定
      。
（三）被告行為時，依修正前刑法第四十一條第一項前段、罰金
      罰鍰提高標準條例第二條（現已刪除）之規定，易科罰金
      之折算標準原以銀元一百元、二百元、三百元折算一日，
      經折算為新臺幣後，應以新臺幣三百元、六百元、九百元
      折算一日，而刑法第四十一條第一項前段修正後，則規定
      為以新臺幣一千元、二千元、三千元折算一日，因屬科刑
      規範事項之變更，其折算標準為裁判時所應諭知，自有就
      新舊法規定比較之必要，經比較新舊法結果，以被告行為
      時之舊法較為有利於被告，自應依修正前刑法第四十一條
      前段、修正刪除前罰金罰鍰提高標準條例第二條之規定，
      諭知易科罰金之折算標準。
（四）綜合上述各條文修正前、後之比較，揆諸前揭最高法院決
      議及修正後刑法第二條第一項前段、後段規定之「從舊、
      從輕」原則，本案自應適用被告行為時之法律，即修正前
      刑法之相關規定及修正刪除前罰金罰鍰提高標準條例第二
      條規定，予以論處。
四、核被告所為，係犯刑法第三百二十條第一項之竊盜罪。爰審
    酌被告正值壯年，不思勤奮工作以賺取應得之報酬，竟以不
    勞而獲之手段行竊友人之手機，其犯罪手段，所竊取之財物
    價值非鉅，惟犯後否認犯行等一切情狀，量處如主文所示之
    刑，並依修正前刑法第四十一條前段之規定，諭知易科罰金
    之折算標準。公訴人以被告犯後態度不良，求處有期徒刑七
    月以上，惟被告本無自白犯行之義務，尚難認其否認犯行即
    態度不良，且審酌前開情狀，認判處如主文所示之刑，較為
    妥適，併予敘明。
據上論斷，應依刑事訴訟法第二百九十九條第一項前段，刑法第
二條第一項、第三百二十條第一項、（修正前第三十三條第五款
、（修正前）刑法第四十一條第一項前段，罰金罰鍰提高標準條
例第一條前段、（修正刪除前）第二條，判決如主文。
本案經檢察官劉邦繡到庭執行職務。
中    華    民    國    95    年    8     月    22    日
                  刑事第十四庭  審判長法  官  楊真明
                                      法  官  劉逸成
                                      法  官  黃渙文
上正本證明與原本無異。
如不服本判決，應於送達後十日內向本院提出上訴狀（須附繕
本），上訴於臺灣高等法院臺中分院。
                                     書記官   紀俊源
中    華    民    國    95    年    8     月    22    日
附錄論罪科刑法條
刑法第三百二十條第一項：
意圖為自己或第三人不法之所有，而竊取他人之動產者，為竊盜
罪，處五年以下有期徒刑、拘役或五百元以下罰金。


司法院資訊處製作；財團法人民間司法改革基金會備份。
